【裁判字號】    99,軍上,2
【裁判日期】    990429
【裁判案由】    違反職役職責
【裁判全文】
臺灣高等法院臺南分院刑事判決           99年度軍上字第2號
上  訴  人
即  被  告  甲○○
上列上訴人因違反職役職責案件，不服國防部高等軍事法院高雄
分院99年度上訴字第15號中華民國99年3月5日第二審判決（起訴
案號：國防部南部地方軍事法院檢察署98年度偵緝字第24號），
提起上訴，本院判決如下：
     主  文
上訴駁回。
     理  由
一、本件上訴意旨略以：
(一)上訴人即被告知道自己犯下不該犯的錯誤，被告對其部隊之
    長官及家人深感歉疚，也記取了這次教訓，希望能給予被告
    一次改過自新的機會，讓被告能夠早日回到部隊，並把剩下
    之役期服完，被告因家中經濟狀況不穩定，家中一家四口，
    只有父親一員在承擔家計，家中還有一個妹妹和一個弟弟現
    今仍在就學讀書，身為長子的被告深感愧疚，絕不再犯違背
    法令之事，如有再犯，願意自行承擔後果，希望能給予被告
    早日回歸社會幫忙家中穩定經濟，給予被告從輕量刑之機會
    。
(二)本件原審判處被告係犯陸海空軍刑法第39條第1項「意圖長
    期脫免職役而離去或不就職役罪」，但被告逾假在外並無逾
    過30日，並未構成原審判決之罪名。被告所為應係犯陸海空
    軍刑法第40條第3項前段無故離去或不就職役逾30日之罪。
    原審判決顯有適用法則不當之違法云云。
二、按被告不服高等軍事法院宣告有期徒刑之判決，而向高等法
    院提起上訴者，以判決違背法令為限，軍事審判法第181條
    第5項定有明文，是以高等法院受理軍事法院移送審判之上
    訴案件為法律審，依同法第206條第1項準用刑事訴訟法關於
    上訴第三審之規定。次按依刑事訴訟法第377條規定：上訴
    於第三審法院，非以判決違背法令為理由，不得為之。是提
    起第三審上訴，應以原判決違背法令為理由，係屬法定要件
    ，且必須依據卷內資料為具體之指摘，並足據以辨認原判決
    已具備違背法令之形式，始屬相當。若上訴理由狀並未依據
    卷內訴訟資料，具體指摘原判決不適用法則或如何適用不當
    ，應認為其上訴為違背法律上之程式，應予以駁回；或上訴
    理由狀，雖指摘原判決有違背法令，但未指明原判決有如何
    違法事由之具體情事，僅泛言有何條款之違法而無具體情事
    ，或顯與法律規定得為第三審上訴理由之違法情形不相適合
    者，均應認其上訴為違背法律上之程式，予以駁回（最高法
    院76年度台上字第5771號判例意旨可資參照）。次按關於刑
    之量定，係實體法上賦予法院得為自由裁量之事項，倘其未
    有逾越法律所規定之範圍，或濫用其權限，即不得任意指摘
    為違法，以為第三審上訴之理由（參照最高法院75台上字第
    7033號判例意旨參照）。
三、經查，本件原審(國防部高等軍事法院高雄分院99年上訴字
    第15號)經審理結果認定上訴人即被告甲○○有陸海空軍刑
    法第39條第1項前段之「意圖長期脫免職役而離去職役」之
    犯行事證明確，第一審(國防部南部地方軍事法院98年訴字
    第282號)審酌被告前因施用毒品，經該地方軍事法院裁定觀
    察勒戒在案，被告經觀察勒戒結束後回役，再意圖長期脫免
    職役，逾假潛逃在外，已嚴重影響部隊領導統御，惟原審考
    量其犯後坦承犯行，且其連長邵毓捷上尉亦於偵查中到庭表
    示願意予被告自新之機會等一切情狀，於法定有期徒刑5年
    以下之刑度內，量處有期徒刑7月，均無不合，量刑亦屬適
    當，被告上訴指摘原審判決量刑過重，核無理由，而駁回被
    告第二審上訴。已詳敘其調查、取捨證據之結果及所憑以認
    定犯罪事實心證之理由，從形式上觀察，並無違背法令之情
    形。
四、本件上訴意旨雖以：(一)被告已知錯深感歉疚，希望能早日
    回到部隊服完役期，並協助家中經濟，請求從輕量刑；(二)
    被告所為應係犯陸海空軍刑法第40條第3項前段「無故離去
    或不就職役逾30日罪」，而非同法第39條第1項「意圖長期
    脫免職役而離去或不就職役罪」，原審判決顯有適用法則不
    當之違法云云。經查:
(一)按事實之認定及證據之取捨，乃屬事實審法院之職權，告訴
    人及證人所為供述及合法調查所得證據，何者為可採，事實
    審法院本得參酌其他相關證據為自由之判斷，苟無違反經驗
    法則或論理法則，自難指為違法。經查:
 1、本件原判決認定被告犯有陸海空軍刑法第39條第1項「意圖
    長期脫免職役而離去或不就職役罪」，乃係依據:被告之自
    白，核與臺南憲兵隊98年11月12日憲隊臺南字第098000047
    4號緝獲逃亡官兵解送表所附筆錄記載情節相符(臺南憲兵隊
    偵卷第8頁至第10頁)；並經證人即該管連長邵毓捷上尉於偵
    查中到庭，就被告無故逾假，且故意不透露行蹤等情結證屬
    實(偵1卷第32頁至第35頁)；另有國防部南部地方軍事法院
    檢察署98年10月20日國偵南檢字第0980005843號函所附被告
    通緝書影本1份(偵1卷第23頁至第25頁)在卷可稽；復徵諸被
    告自承【離去職役後就沒有想要回部隊的意思並於逃亡初期
    就打算輕生，而服用20餘顆感冒藥(昏睡1天後便自然清醒)
    ，以明其不想返營之決心】(偵2卷第5頁、第26頁，原審卷
    第36頁、第37頁，原審卷第46頁)，且其【離去職役逾1月，
    均未與單位聯繫，及遭緝獲】等情綜合判斷，本於推理作用
    ，為認定犯罪事實之基礎。並未見有何違反經驗法則或論理
    法則之處。
 2、另按陸海空軍刑法第39條第1項前段之「意圖長期脫免職役
    而離去職役」罪，屬刑法之目的犯，以「意圖長期脫免職役
    」為構成要件，故行為人須有長期脫免職役之意圖;又所謂
    「意圖長期脫免職役」，係指行為人擅自離去或不就職役之
    目的，並非短暫性，而係永久性、終局性脫離部隊或離去職
    役處所，且無再度返回之意，至該目的可否達成，即非所問
    。故「意圖」要素係為犯罪主觀條件，而非結果條件，縱行
    為人擅自離去部隊後，放棄該目的且自動返回部隊，亦無礙
    於「意圖」要素之成立。又認定「長期」之基準，除被告主
    觀心理意念外，自得藉由諸多外在客觀事實綜合審認之。本
    件第一審判決已敘明:「被告於審理中自陳其係回役兵，又
    因右手指肌腱韌帶斷裂，無法出公差勤務，自認因為部隊長
    官及同袍以異樣眼光相待而逾假未歸，潛逃在外，且表示逾
    假當時沒有想過何時返營、沒想過剩下役期如何解決，並以
    吃感冒藥20幾顆之行為輕生，以明其不想返營之決心等情以
    觀(第一審卷第36-37頁),足認被告主觀上確有永久性、終局
    性脫離部隊之『長期脫免職役之意圖』至明」等語(見國防
    部南部地方軍事法院98年訴字第282號判決第2-3頁)；本件
    原審(第二審)亦已敘明:「徵諸被告自承離去職役後就沒有
    想要回部隊的意思並於逃亡初期就打算輕生，而服用20餘顆
    感冒藥(昏睡1天後便自然清醒)，以明其不想返營之決心(偵
    二卷第5頁、第26頁，一審卷第36頁、第37頁，一審卷第46
    頁)，且其離去職役逾1月，均未與單位聯繫，及遭緝獲等情
    以觀，足認其無故離去職役，確係基於長期脫免職役之意圖
    所為」等語，已如前述。且被告於原審亦已就上開犯罪事實
    及罪名，為認罪之表示(見二審卷第32頁)，自難謂原審認事
    用法有何違法之處。被告上訴復未明確指摘原審認定事實有
    何違悖論理、經驗法則之處，則其上訴空言指摘原審判處上
    開罪名適用法則不當，其所為應係犯陸海空軍刑法第40條第
    3項前段無故離去或不就職役逾30日之罪云云，自乏其據。
(二)第按，量刑之輕重，係屬事實審法院得依職權自由裁量之事
    項，苟於量刑時，已依行為人之責任為基礎，並斟酌刑法第
    57條各款所列情狀，而未逾越法定範圍，又未濫用其職權，
    即不得遽指為違法。查本件原判決已敘明:本件第一審審酌
    被告前因施用毒品，經該地方軍事法院裁定觀察勒戒在案，
    被告經觀察勒戒結束後回役，再意圖長期脫免職役，逾假潛
    逃在外，已嚴重影響部隊領導統御，惟原審考量其犯後坦承
    犯行，且其連長邵毓捷上尉亦於偵查中到庭表示願意予被告
    自新之機會等一切情狀，於法定有期徒刑5年以下之刑度內
    ，量處有期徒刑7月，均無不合，量刑亦屬適當，因而維持
    第一審所量處之刑度等語。本院經核原審量刑職權之行使，
    既無逾越法定刑度或濫用自由裁量權限情事，揆諸上開說明
    ，自不得遽指為違法。
五、綜上所述，本件上訴意旨徒憑己見，任意指摘原判決所論罪
    名違法及所量處之刑過重云云，並未依據卷內訴訟資料，具
    體指摘原判決不適用法則或如何適用不當，即與前揭法律規
    定得為第三審上訴理由之違法情形不相適合，其上訴違背法
    律上之程式，應予駁回。
六、據上論結，應依軍事審判法第206條第1項但書，刑事訴訟法
    第389條第1項、第395條，判決如主文。
中    華    民    國    99    年    4     月    29    日
                  刑事第六庭    審判長法  官  董武全
                                      法  官  沈揚仁
                                      法  官  賴純慧
以上正本證明與原本無異。
不得上訴。
                                      書記官  蔡宜均
中    華    民    國    99    年    4     月    29    日

司法院資訊處製作；財團法人民間司法改革基金會備份。
